【裁判字號】    88,訴,1327
【裁判日期】    891124
【裁判案由】    妨害自由等
【裁判全文】
~w2z2;臺灣高雄地方法院刑事判決~w1z1;     八十八年度訴字第一三二七號
    公  訴  人  臺灣高雄地方法院檢察署檢察官
    被      告  庚○○
    被      告  戊○○
    右二人共同
    選任辯護人  蔡錫欽
                許再定
                魏蕙沁
    被      告  甲○○
    被      告  丙○○
右列被告因妨害自由等案件，經檢察官提起公訴（八十八年度偵字第三五六四、五六
一六號），本院判決如左：
    主  文
庚○○被訴以非法方法剝奪人之行動自由部分無罪。
庚○○、戊○○、甲○○、丙○○被訴傷害部分公訴不受理。
    理  由
一、公訴意旨係以︰被告甲○○、丁○○夫妻曾向庚○○、戊○○夫妻借款未還，雙
    方存有金錢債務糾紛，庚○○、戊○○屢向甲○○、丁○○索債未果，乃於民國
    八十八年一月十七日上午八時許，偕同戊○○之兄陳令雄及另位債權人己○○（
    起訴書誤繕為陳桂攔）與另一不詳姓名男子，駕駛二部自用小客車，前往高雄縣
    仁武鄉○○村○○○街八十四號甲○○、丁○○住處，適甲○○欲外出工作，庚○○等人乃要求甲○○解決債務，甲○○旋即隨同庚○○等人前往高雄市三民區
    民族社區，途中，庚○○因多次索債未果，乃基於傷害犯意而出手毆打甲○○，
    到達民族社區後，雙方原欲至甲○○岳母住處，因其岳母不在，庚○○、戊○○
    及該不詳姓名男子即將甲○○帶至該社區內即庚○○、戊○○所生女兒之奶媽辛○○位於高雄市○○區○○街一巷三之二號住處，此時，陳令雄因事先行離去，
    陳桂攔則外出購買本票，庚○○、甲○○進行債務之商談中，庚○○又夥同不詳
    姓名男子二人，此拳腳、椅子共同毆打甲○○，並限制其不准離去而妨害甲○○
    行動自由。嗣甲○○同意隨同庚○○到律師處解決債務並簽發本票，雙方乃下樓
    ，遇上丁○○、丙○○正前來欲找尋甲○○，陳令雄亦適時回來，雙方因言語不
    合，庚○○、戊○○、陳令雄（傷害部分未據告訴），該不詳姓名男子及壬○○
    （未據告訴）與張登雄、甲○○互相扭打，庚○○另持菜刀砍傷丙○○，丙○○
    受傷後，甲○○、丁○○、乙○○（張登雄弟弟）將之送醫，雙方始罷手，計甲○○受有頭皮下瘀血五Ｘ五公分，丙○○左手腕切割傷併第四、第五掌骨、鉤骨
    骨骨折、肌腱斷裂、尺神經損傷，戊○○右顴骨部皮下瘀血約二Ｘ二公分、右前
    臂、右肘、右上臂擦傷、挫傷瘀血各約十五Ｘ五公分、二Ｘ一點五公分、十一點
    五Ｘ二點五公分，庚○○額部擦痕約二點五公分、右眼外瞼皮下瘀血約二Ｘ二公
    分，因認被告庚○○涉犯刑法第二百七十七條第一項之傷害罪嫌及同法第三百零
    二條第一項之以非法方法剝奪人之行動自由罪嫌；被告戊○○、甲○○、丙○○
    等三人均係涉犯刑法第二百七十七條第一項之傷害罪嫌。
二、被告庚○○無罪部分︰
  (一)按犯罪事實應依證據認定之，無證據不得推定其犯罪事實，刑事訴訟法第一百五
    十四條定有明文。又按刑事訴訟法上所謂認定犯罪事實之證據，係指足以認定被
    告確有犯罪行為之積極證據而言，如未能發現相當證據或證據不足以證明，自不
    能以推測或擬制之方法，以為裁判基礎，最高法院二十九年上字第三一○五號及
    同院四十年台上字第八十六號分別著有判例，此亦為刑法論理中「罪疑唯輕原則
    」之具體表現；復按被害人所述被害情形如無瑕疵可指，而就其他方面調查又與
    事實相符，則其供述固可採為判決基礎；而告訴人之告訴，係以使被告受刑事訴
    追為目的，是其陳述是否與事實相符，仍應調查其他證據以資審認（最高法院三
    十二年度上字第六五七號及五十二年度台上字第一三○○號判例要旨參照），無
    論直接證據或間接證據，其為訴訟上證明，須於通常一般人均不至於有所懷疑，
    而得確信其為真實之程度者，始得據之為有罪之認定，倘其證明尚未達此一程度
    ，而有合理性懷疑之存在時，即無從為有罪之認定，若不能證明被告犯罪者，應
    諭知無罪之判決，刑事訴訟法第三百零一條第一項定有明文，合先敘明。
  (二)公訴人認被告庚○○涉犯有刑法第三百零二條第一項之以非法方法剝奪人之行動
    自由之犯行，無非係以告訴人甲○○之指訴為其論據。訊據被告庚○○堅詞否認
    有何以非法方法剝奪人之行動自由犯行，辯稱︰伊曾與戊○○、陳令雄及己○○
    三人，因債務糾紛共同至甲○○高雄縣仁武鄉○○○街八四號住處，並要求甲○○與伊等數人，共同分乘二部自用小客車至高雄市三民區民族社區甲○○丈母娘
    家中協商如何解決債務，伊並未於返回高雄途中出手毆打甲○○；嗣因甲○○丈
    母娘不在，所以伊等數人與甲○○共赴伊女兒奶媽辛○○住處，在辛○○住處時
    ，伊並未打甲○○，亦未限制甲○○行動自由，當時除己○○外出購買本票及陳
    令雄先行離去外，伊與戊○○、甲○○在客廳泡茶，後來伊與戊○○要求甲○○
    一起到律師處做債權憑證，甲○○答應後，才一起離開辛○○住處等語。經查︰
 1.被告甲○○、告訴人丁○○及被告庚○○、戊○○間有債務糾紛，業據被告甲○○、庚○○、戊○○及告訴人丁○○所供承在卷，並有相關本票、支票數紙影本
    在卷（警卷）可稽，堪信為真實。
  2.被告甲○○分別於高雄縣仁武鄉○○○街八四號前、高雄市○○區○○街一巷三
    之二號辛○○住處及二址間乘車途中時，被告丙○○、告訴人丁○○均未在場，
    業據被告庚○○、戊○○、甲○○、丙○○及告訴人丁○○迭次自承在卷。是告
    訴人丁○○雖於警詢中陳稱︰丙○○、甲○○在高雄縣仁武鄉○○○街八四號前
    被庚○○押走云云；被告丙○○固於警詢中陳稱︰甲○○在高雄縣仁武鄉○○○
    街八四號遭庚○○等人挾持到民族社區○○街處，伊得知消息後立即尋找云云，
    此部分告訴人丁○○及被告丙○○警詢中供述，除有關被告庚○○等人挾持、押
    走甲○○、丙○○部分互核不一外，告訴人丁○○、被告丙○○既未在場目睹經
    過，應屬個人意見或推測之詞，乃不得作為證據（刑事訴訟法第一百六十條參照
    ）。
  3.告訴人即被告甲○○於八十八年一月十七日警詢中供稱︰於八十八年一月十七日
    早上八時三十分，在我住家門口（仁武鄉○○村○○○街八四號）前，渠外出工
    作，被庚○○、戊○○夫妻夥同三名不詳男子分乘二部轎車，庚○○夫妻下車說
    要我上車，我順他們意思上車，上車後駛離現場一段距離，庚○○徒手毆打渠，
    車子駛至高雄市三民區民族社區一棟地址不詳五樓公寓，帶渠到三樓房間，庚○○及二名男子以拳腳毆打渠，用椅子摔打渠身體，凌虐渠身體長達一小時十五分
    鐘，要渠償還所欠債務，簽立本票，並到律師處公證；「（於右發生時地，庚○○夫妻要你上車，有無說脅迫、恐嚇言詞？當時你見此況（三名男子在旁）你會
    不會怕？）因在場有三名不詳男子，恐遭對我不利，我順庚○○夫妻意思上車」
    云云；被告甲○○又於八十八年二月十一日偵查中供稱︰「（當天）八點左右，
    在我家，有五、六個人叫我上車，我害怕就上車，在車上，曾某用拳頭打我胸口
    及臉，並罵我，把我押至民族社區一間三樓公寓，曾某及二位不詳男子用拳頭打
    我，其中伊人拿鐵椅打我頭，他們叫我打電話聯絡我太太到場，等待當中，他們
    要求至律師處寫本票，到樓下剛好我太太及他哥哥剛好到，曾某及其他五、六個
    人上前打他，先用手，再用安全帽打，然後曾某拿一把類似菜刀砍了一下，就流
    血，我們兩人就趕快跑，到高醫後，還發現有一個人跟去」云云；被告甲○○復
    於八十八年九月八日本院審理中供稱︰「我當天早上八點多，到仁武鄉○○○街
    八十四號，準備要派工，就遇到庚○○、戊○○、陳令雄、己○○四人及二名不
    認識的陌生人，二名皆男的，他們共開二部車」、「在車上打的，我坐的那部車
    有四人，庚○○坐右後座，陳令雄坐右前座，我坐在後座中間，在車上，庚○○
    打我，陳令雄及另二名不詳男子沒有打我」、「（你是否自願上車的？）該六名
    人士叫我上車，口氣不好，我就上車了」、「（另一部車誰開車？）戊○○開車
    載己○○，‧‧‧」、「（被告庚○○在車上打你何處？）他打我胸部中間，他
    以左手肘打我」、「（你在庚○○的奶媽家，被告他們有無打你？）除了陳令雄
    外，包括庚○○、二名不詳人打我，我被打時，陳令雄已上樓不在場，有己○○
    及戊○○在場，是事後前來在場，戊○○拿鞋子打我，己○○沒有打我」、「打
    完我後，戊○○要己○○去買本票，並且連絡律師」云云。是故，被告甲○○就
    仁武鄉○○○街部份，除被告庚○○、戊○○、證人陳令雄、己○○等四人外，
    不詳之人究係二人，抑或係三人，前後供述不一致。另被告甲○○供述中，渠於
    返回高雄途中與高雄市民族社區時，曾遭人以徒手或椅子毆打身體，核渠上開諸
    次供述，渠胸部中間、胸口、臉部、頭部等身體多處遭致凌虐毆打，惟查，觀諸
    被告甲○○提出之診斷證明書，被告甲○○於八十八年一月十七日至高雄醫學院
    附設中和紀念醫院急診時，渠所受傷害為頭皮下瘀血五Ｘ五平方公分，其餘部分
    未發覺受有傷害，委難想像被告甲○○胸部中間、胸口及臉部等處遭致凌虐毆打
    而未致成傷。是被告甲○○供述「憑信性」（Creditability）顯屬可議。
  4.證人己○○於八十八年三月五日偵查中證稱︰「（當天）至他租賃處，位於澄清
    湖後面，我與他們二人及他哥哥陳令雄開二部車，我與陳女開一部車，曾某與陳
    令雄一部，剛好林某要離開，我們下車拍窗戶，欲至律師處寫本票，他回答好。
    因為會錢是他太太名義，林某坐曾某的車，我們至民族社區找甲○○之丈母娘，
    請他丈母娘找媳婦、女兒出來解決，然後我就去買本票」、「（林某為何願與曾
    某上車？）是他自己同意」等語；證人己○○於八十九年一月二十八日本院審理
    中到庭結證稱︰「‧‧‧當天早上約六、七點鐘會合戊○○、陳令雄、曾傳均等
    人，到達仁武甲○○夫妻租屋處，我坐戊○○的車子，我坐在戊○○開的車子右
    前座，車子是向別人借的，庚○○他們另外開一輛車子，我們先後到達甲○○租
    屋處，我們在現場看到甲○○在分配工作給工人，甲○○看到我們來，他就開車
    要走，我們將他欄下來，我們要求甲○○到民族社區商量債務問題，庚○○及陳
    令雄並未強迫甲○○上車，甲○○係坐在車子的後座，我和戊○○先到達民族社
    區甲○○岳母家中，他們家沒有人，我就到甲○○的岳母菜園找他岳母及丁○○
    ，我有找到他岳母，我要他岳母連絡丁○○解決債務糾紛，我回來民族社區小公
    園附近看到，皆沒有人，我從到達民族社區後到買本票回來這段期間，約一小時
    左右，鄰居有告訴我，雙方有打架皆走了，‧‧‧」等語。
  5.證人辛○○於八十八年三月五日偵查中證稱︰「早上曾某於八、九點時，找我家
    電鈴，我開門看到陳令雄及一個不詳姓名之人，在我家泡茶，後來談到錢之事，
    我就進去泡牛奶給小孩喝。我也跟著去睡覺」、「（雙方吵架之事，是否知悉？
    ）我沒有聽到」等語；證人辛○○又於八十九年一月二十八日本院審理中到庭結
    證稱︰「當天早上約七、八點時，庚○○、戊○○、陳令雄及與曾傳均有債務糾
    紛的甲○○到我家來，他們按門鈴，我幫他們開門，他們進來在我家客廳泡茶，
    他們一談到債權債務關係，我就進入房間內泡牛奶給小孩子吃，我沒有和他們一
    起泡茶，我沒有聽到吵架聲或打架聲，他們在商量債務問題，我沒有仔細聽其內
    容，‧‧‧」等語。
  6.證人壬○○於八十八年三月五日偵查中證稱︰「當天我到社區做裝潢，因缺乏材
    料，我就下樓開車欲載木板，看到曾某夫妻二人及二位男子一起下來，曾某見到
    一位瘦高男子，他們談話玩即開始打架‧‧‧」等語；證人壬○○於八十八年三
    月十二日證稱︰「（你上次說的瘦高男子是否庭上之二人？）是」、「較胖之人
    （指甲○○）看到張某與曾某打架時，他也過來一起打曾某‧‧‧」等語。是以
    ，自證人壬○○證詞中發現，當時與被告庚○○夫婦下樓，尚有二名男子，其中
    一名為被告甲○○，另一位不詳男子，下樓後遇見被告丙○○（即瘦高男子）等
    情。
  7.證人吳春長於八十八年三月十二日偵查中證稱︰伊欲至甲○○家工作，距離約十
    公尺，看到二輛車，四、五人下車，其中一人搭林某之肩膀，叫他上車；伊未聽
    到那些人講話，也沒看到那些人拿兇器等語。
  8.證人陳令雄於八十八年三月二十二日偵查中證稱︰「（八十八年一月十七日，有
    無與戊○○夫妻去找甲○○？）有。共四個人一起去，還有我妹婿、己○○」、
    「當天我回社區，我妹妹他們欲找甲○○，到達後，林某要離去，我妹妹叫他下
    車，他也同意與我們一起至社區，我及甲○○坐曾某開的車，一同至民族社區，
    下車後，先至妹妹小孩的奶媽住處，他們在三樓，我一人至我母親住處，‧‧‧
    」等語。
  9.互核證人己○○、辛○○、壬○○、吳春長、陳令雄上開證述，殊難僅憑被告甲○○片面指訴，遽為被告庚○○夥同二名不詳男子以強暴等非法方法剝奪被告甲○○行動自由之認定。
  (三)此外，實查無其他積極證據足資證明被告庚○○有何妨害自由犯行，被告庚○○
    此部分犯行既不能證明，揆諸首揭條文及說明，自應為被告庚○○此部分犯行無
    罪判決之諭知。
三、公訴不受理部分︰
  (一)公訴意旨悉如前述。
  (二)按告訴乃論之罪，告訴人於第一審辯論終結前，得撤回其告訴；又告訴經撤回者
    ，法院應諭知不受理之判決，刑事訴訟法第二百三十八條第一項，及第三百零三
    條第三款定有明文。
  (三)本件被告庚○○、戊○○、甲○○、丙○○等四人因涉犯傷害部分，經檢察官提
    起公訴，認被告庚○○、戊○○、甲○○、丙○○等四人係犯刑法第二百七十七
    條第一項之傷害罪。依同法第二百八十七條前段之規定，須告訴乃論。茲據告訴
    人庚○○、戊○○、甲○○、丙○○、丁○○等人於本院審理中，具狀聲請撤回
    其告訴，揆諸前開說明，爰不經言詞辯論，逕為諭知不受理之判決。
據上論斷，應依刑事訴訟法第三百零一條第一項、第三百零三條第三款、第三百零七
條，判決如主文。
本案經檢察官林在培到庭執行職務。
中      華      民      國    八十九    年     十一     月    二十四    日
                                  臺灣高雄地方法院刑事第四庭
                                      法  官
如不服本判決，應於判決送達後十日內，向本院提出上訴狀。


司法院資訊處製作；財團法人民間司法改革基金會備份。
